【裁判字號】    96,上易,172
【裁判日期】    970125
【裁判案由】    詐欺等
【裁判全文】
臺灣高等法院花蓮分院刑事判決         96年度上易字第172號
上  訴  人
即  被  告  甲○○
選任辯護人  林政雄律師
            籃健銘律師
上列上訴人因詐欺等案件，不服中華民國96年8月21日臺灣臺東
地方法院96年度易字第205號第一審判決（起訴案號：臺灣臺東
地方法院檢察署95年度偵字第1218號），提起上訴，本院判決如
下：
    主  文
原判決撤銷。
甲○○連續意圖為自己不法之所有，以詐術使人將第三人之物交
付，處拘役貳拾日，減為拘役拾日，緩刑貳年。
    事實及理由
一、本案經本院審理結果，認第一審以上訴人即被告甲○○犯刑
    法第339條第1項之詐欺罪，除量刑外，認事用法並無不當，
    並引用第一審判決書記載之事實、證據及理由。
二、被告上訴意旨略以：其因工作繁忙故搭飛機前往，然只報火
    車票，所支出之金額比報差多，無詐領之意，而報差是由同
    事周淑娟為之，蓋章時並未詳閱內容，未注意其填報幾日。
    其辯護人則辯稱：依醫院慣例，出差到宜蘭以北之行程，出
    差1天可以報3天的旅費，因為不能報飛機票，只能報火車票
    ，就按慣例報3天差，被告支出金額較多，申報金額較少，
    沒有詐欺之犯意云云。
三、惟查，有關住宿費免提單據部分，要有住宿的事實，才可以
    報700元，膳雜費部分也是實報實銷等語，業經證人即台東
    醫院前人事主任陳以仁於本院證述明確（本院卷第96頁），
    可見，須有住宿及出差之事實，始能報住宿費及膳雜費。而
    被告亦不否認未於原判決附表所示之時間住宿及出差，其於
    未出差之日報住宿費及膳雜費，自與規定不合，辯護人辯稱
    出差1天，可以報3天費用云云，要難採信。而被告因公務繁
    忙須出差之情形，院長是會核准搭飛機，如果事前未簽呈，
    事後再補簽也可以等情，亦有陳以仁於本院之證詞可據，故
    被告如果確因公務繁忙而需搭飛機出差，事前未及簽准，自
    可於事後補簽，竟不辦理核准，反於報差時，以多報1日之
    住宿費及膳雜費來彌補機票與車票差額之損失，所辯無不法
    所有之意圖，難以採信。惟審酌被告未核實報差旅費，主要
    係出於彌補機票差額損失之動機，惡性難謂重大，而被告係
    因工作繁忙始搭飛機以縮短出差時間，出差完畢亦回辦公室
    完成未竟工作，對此努力工作之人，實不應過於苛責；案發
    後被告亦常以自身例子對同仁宣說正確之報差方法，以減少
    同仁誤觸法網之機會，並將溢領款項退還等一切情狀，從輕
    量處如主文所示之刑，並依中華民國96年罪犯減刑條例第2
    條第1項第3款、第3條第1項第15款減輕其刑。
    又被告前未曾因故意犯罪受有期徒刑以上刑之宣告，因一時
    失慮，偶罹刑典，經此刑之宣告後，應知警惕而無再犯之虞
    ，本院因認暫不執行其刑為當，予以宣告緩刑，用啟自新。
四、原審予被告論罪科刑固非無論，然未考量被告犯罪之動機及
    事後彌補過錯之努力，致量刑失當，被告上訴否認犯罪，固
    無理由，惟原審判決既有可議，自應撤銷改判。
據上論結，應依刑事訴訟法第369條第1項前段、第373條、第364
條、第299條第1項前段，刑法第2條第1項前段、第214條、第339
條第1項、修正前刑法第56條、第55條後段，中華民國96年罪犯
減刑條例第2條第1項第3款、第3條第1項第15款、第7條，罰金罰
鍰提高標準條例第1條前段，判決如主文。
本案經檢察官乙○○到庭執行職務。
中    華    民    國    97    年    1     月    25    日
                        審判長法  官  何方興
                              法  官  王紋瑩
                              法  官  林鳳珠
以上正本證明與原本無異。
本件不得上訴。
                              書記官  陳有信
中    華    民    國    97    年    1     月    25    日
附錄本案論罪科刑法條全文：
刑法第339條第1項：
意圖為自己或第3人不法之所有，以詐術使人將本人或第3人之物
交付者，處5年以下有期徒刑、拘役或科或併科1,000元以下罰金
。
刑法第214條:
明知為不實之事項，而使公務員登載於職務上所掌之公文書，足
以生損害於公眾或他人者，處3年以下有期徒刑、拘役或5百元以
下罰金。


司法院資訊處製作；財團法人民間司法改革基金會備份。
